【裁判字號】    99,台上,6213
【裁判日期】    991008
【裁判案由】    違反毒品危害防制條例
【裁判全文】
最高法院刑事判決            九十九年度台上字第六二一三號
上  訴  人  甲○○
上列上訴人因違反毒品危害防制條例案件，不服台灣高等法院中
華民國九十七年十二月二日第二審判決（九十七年度上訴字第三
八一三號，起訴案號：台灣板橋地方法院檢察署九十五年度偵字
第二八八０二號，九十六年度偵字第一二三二八、一二三六八、
一二七０七號），提起上訴，本院判決如下：
    主  文
上訴駁回。
    理  由
按刑事訴訟法第三百七十七條規定，上訴於第三審法院，非以判
決違背法令為理由，不得為之。是提起第三審上訴，應以原判決
違背法令為理由，係屬法定要件。如果上訴理由書狀並未依據卷
內訴訟資料，具體指摘原判決不適用何種法則或如何適用不當，
或所指摘原判決違法情事，顯與法律規定得為第三審上訴理由之
違法情形，不相適合時，均應認其上訴為違背法律上之程式，予
以駁回。本件原判決撤銷第一審關於諭知上訴人甲○○被訴販賣
第二級毒品甲基安非他命（下稱安非他命）予邱冠榮無罪部分之
判決（即原判決附表二編號１），改判論上訴人以販賣第二級毒
品，累犯罪，處有期徒刑柒年陸月；並維持第一審論上訴人以連
續販賣第二級毒品，累犯罪，處有期徒刑捌年陸月；又論上訴人
以共同販賣第二級毒品，累犯，二罪，及販賣第二級毒品，累犯
，二罪，共四罪，各處有期徒刑柒年陸月部分之判決，駁回上訴
人在第二審之該部分上訴，並定其應執行刑為有期徒刑拾捌年陸
月，及為相關從刑之諭知。係依憑上訴人於原審審理時坦承：伊
遭警查獲持有安非他命二十一包（總驗餘淨重七點三八公克）；
並於警詢或檢察官偵查時坦承：伊於原判決所載時、地或單獨或
與陳家祥（經原審論以共同販賣第二級毒品，共三罪，各處有期
徒刑七年二月，並定應執行刑為有期徒刑十四年確定）共同販賣
安非他命予證人邱冠榮、翁雯怡、簡萬福（下稱邱冠榮等三人）
等情不諱，並經共同被告陳家祥於偵查中證稱：上訴人單獨或與
伊共同販賣安非他命予邱冠榮等三人等情屬實，參酌邱冠榮等三
人於警詢或檢察官偵查時所為同一內容之證述，暨證人即警員張
基展於第一審審理時證稱：翁雯怡之警詢陳述是出於自由意志等
語，及台北市政府警察局民國九十六年三月六日北市鑑毒字第九
九一號鑑驗通知書（記載：扣案之白色透明晶體二十一包經鑑驗
結果，認上開二十一包疑似安非他命白色透明晶體，外觀檢視並
無差異，隨機選取三包，均檢出安非他命成分等旨）、扣案之安
非他命二十一包等證據資料，而為論斷，已敘述其所憑之證據及
認定之理由。而以上訴人否認有販賣安非他命之犯行，辯稱：伊
並未販賣毒品，是警察要伊承認有販賣的事實，才同意伊返家；
邱冠榮可能誤認買毒的對象，簡萬福住在伊家附近，可能因此見
過伊，翁雯怡於警詢時可能意識不清云云，係飾卸之詞，無足採
取，在理由內依憑調查所得證據，詳加指駁。並說明：（一）上
訴人若未販賣安非他命予邱冠榮、翁雯怡施用，何需於第一審審
理時否認認識邱冠榮、翁雯怡，且其為有識別能力之成年人，如
非確有上情，豈可能僅因想返家，即為不利於己之陳述，致日後
身陷囹圄？又上訴人於偵查中雖否認有原判決附表二編號１之犯
行，然本件係因其於警詢之自白，始詢問邱冠榮，再經邱冠榮於
警詢及偵查中證實，是該附表二編號１之犯行，堪以認定。邱冠
榮於原審審理時證稱：伊未向上訴人買過毒品，是警察要伊如此
供述云云，應係迴護上訴人之詞，難以採信。（二）翁雯怡於第
一審審理時雖改稱：沒有向上訴人買過安非他命，伊在偵查中所
述，並不實在云云。惟其既亦證以：伊於警詢時是出於自由意志
而為陳述，警員沒有對伊不法取供，確有於警詢時為前揭證述云
云，且其警詢時之證述與上訴人最初自白相符，翁雯怡於第一審
有利上訴人之證述，亦係迴護之詞，難以採信。（三）簡萬福於
第一審就其自何時起向上訴人購入安非他命施用，及九十五年十
月該次係在何處交易之證述內容，雖與其於偵查中證述之情節不
符云云。惟其於第一審審理時既供證：伊於偵查中所述實在等語
，足徵簡萬福於第一審之證詞與警詢、偵查中所述不一，乃因時
間久遠，記憶淡忘所致，不足為有利上訴人認定之理由。從形式
上觀察，原判決並無違背法令之情形存在。上訴意旨略稱：(一)檢
察官於偵查時明知上訴人為被告身分，卻以證人身分詰問，並命
具結，則上訴人之自白，乃出於詐欺之方法，並無證據能力可言
，原審以上訴人之自白，為有罪判決之依據，自有違誤。(二)邱冠
榮於第一審作證時，正在監服刑，並無外力可以介入或干擾，原
判決竟認應以其於警詢時所證較為可信，自有判決理由不備之違
誤。(三)原判決以邱冠榮等三人於偵查中之證述，雖未經反對詰問
，仍有證據能力，卻未具體說明「無顯不可信」之情形，仍嫌判
決理由不備及違背司法院釋字第五八二號解釋意旨與傳聞證據排
除法則；且該三證人之證述反覆矛盾，顯不具備較可信情形，自
無證據能力。(四)原判決理由並未論述陳家祥之證述何以有證據能
力，對於上訴人主張其所為應構成接續犯一節，亦恝置不論，均
有判決理由不備之違誤等語。惟查：（一）證據之取捨，為事實
審法院之職權，倘其採證認事並不違背證據法則，即不得任意指
為違法。又證人之陳述部分前後不符，或相互間有所歧異時，究
竟何者為可採，法院仍得本其自由心證予以斟酌，非謂一有不符
或矛盾，即應認其全部均為不可採信。本件邱冠榮等三人所為先
後之證述，雖有不一，仍應以其於警詢或偵查時之證述為可採，
不影響其就主要事實之證述所具憑信性，原判決已就相關事證詳
加調查論列，復綜合上訴人之供述及邱冠榮等三人之證言，參互
斟酌判斷，資為不利於上訴人之認定，併已說明其取捨判斷所得
心證，及上訴人所為之辯解，洵不足採之理由，難謂於法有違。
上訴意旨無非就原審採證認事之職權行使，專憑己見，泛言指摘
，再為事實上之爭執，並非依據卷內訴訟資料而為之具體指摘，
自非適法之第三審上訴理由。（二）上訴人於偵查時以被告身分
應訊後，檢察官以其陳述可能作為其他被告犯罪之證據，為確認
其是否據實陳述，乃於訊明其與其他被告陳家祥、李宗道有無刑
事訴訟法第一百八十條第一項之關係後，諭知其具結之義務及偽
證之處罰，復告知上訴人因陳述致其本人或與其有上述關係之人
有受刑事訴追或處罰之虞者，得拒絕證言，因上訴人並未拒絕證
言，並同意以證人身分接受訊問（見偵查卷第一０八、一六一、
二九二頁），其所踐行之訴訟程序，於法並無不合。是上訴人在
偵查中自白，自非屬違法取得之供述資料，應有證據能力。上訴
意旨執此指摘，亦非合法之第三審上訴理由。（三）被告以外之
人於偵查中向檢察官所為之陳述，除顯有不可信之情況者外，得
為證據，為刑事訴訟法第一百五十九條之一第二項所明定。邱冠
榮等三人於偵查中所為有關上訴人之待證事實之證述，均經具結
，彼等之證述並無顯不可信之情況，自得作為證據，且嗣於第一
審審審理時，除邱冠榮經傳拘無著外（見第一審卷第一０九至一
一二頁），翁雯怡、簡萬福業依證人身分再具結陳述，並予上訴
人及辯護人詰問機會，有第一審審判筆錄可按，則法院即非不得
就其於警詢及偵查中所為陳述，及於審判中以證人身分所為陳述
，與其他案內證據資料合併斟酌而為取捨判斷。上訴人對於邱冠
榮等人三人於審判外陳述之對質詰問權，既已獲保障，原判決採
用上開證人在偵查中未經詰問之陳述作為證據，自不能指為違法
。上訴意旨執此指摘，亦非上訴第三審之適法理由。（四）數行
為於同時、同地或密切接近之時、地實行，侵害同一之法益，各
行為之獨立性極為薄弱，依一般社會健全觀念，在時間差距上，
難以強行分開，在刑法評價上，以視為數個舉動之接續實行，合
為包括之一行為予以評價，較為合理者，始屬接續犯。上訴人所
為如原判決附表所示之多次行為，時間上有明顯之區隔，行為各
自獨立，自難認其各次販毒行為係接續而為。原判決已說明上訴
人之犯行於九十五年七月一日刑法修正生效前部分，應成立連續
犯，修正生效後之部分，應分論併罰，並不成立集合犯之理由，
自係認上訴人亦不成立接續犯，其雖未說明未構成接續犯之理由
，僅屬行文簡略而已，與判決理由不備之違法情形並不相當。上
訴意旨妄指為違法，自非上訴第三審之合法理由。（五）其餘上
訴意旨，則置原判決之明白論斷於不顧，或仍持原判決已說明理
由而捨棄不採之陳詞辯解，再為事實上之爭執，或就屬於事實審
法院採證認事職權之行使，或就不影響於判決本旨之枝節事項，
全憑己見，任意指摘，難謂已符合首揭法定上訴第三審之要件。
其上訴違背法律上之程式，應予駁回。
據上論結，應依刑事訴訟法第三百九十五條前段，判決如主文。
中    華    民    國  九十九  年    十    月    八    日
                      最高法院刑事第三庭
                          審判長法官  林  增  福
                                法官  張  清  埤
                                法官  陳  世  雄
                                法官  何  菁  莪
                                法官  沈  揚  仁
本件正本證明與原本無異
                                      書  記  官
中    華    民    國  九十九  年    十    月   十二   日
                                                      Q

司法院資訊處製作；財團法人民間司法改革基金會備份。
